臺灣高等法院刑事判決　　　　　　　　94年度上訴字第1648號
上　訴　人　臺灣板橋地方法院檢察署檢察官
上　訴　人
即　被　告　丙○○
　　　　　　　　　　難民證編號：NPA0036號（越南國人）
上　訴　人
即　被　告　甲○○
選任辯護人　張至剛律師
上列上訴人因被告竊盜等案件，不服臺灣板橋地方法院92年度訴
字第2558號，中華民國94年3 月31日第一審判決（起訴案號：臺
灣板橋地方法院檢察署92年度偵字第15513 號、第17797 號、第
21805 號），提起上訴，本院判決如下：
    主  文
上訴駁回。
    事實及理由
一、本案經本院審理結果，認第一審以上訴人即被告丙○○與綽
    號「小馬」之成年人共犯刑法第322 條之常業竊盜罪，判處
    有期徒刑一年十月，並於刑之執行前令入勞動場所強制工作
    三年，復說明扣案十字起子等工具一批，被告丙○○否認為
    其所有，又無證據足資證明係被告丙○○或共犯「小馬」之
    人所有及係供本件竊盜所用，不予宣告沒收；且就原審判決
    附表三部分認不能證明被告犯罪，但因公訴人認與有罪部分
    具有實質上一罪關係，故不另為無罪之諭知；並就被訴常業
    寄藏贓物暨牙保贓物罪部分，認不能證明其犯罪而為無罪之
    諭知。另以上訴人即被告甲○○與同案被告乙○○共同連續
    犯刑法第349 條第2 項之牙保贓物罪，判處有期徒刑五月，
    並諭知如易科罰金以三百元折算一日之標準，復說明扣案被
    告甲○○所親自抄寫之交易明細表三紙為被告甲○○所有，
    且為犯罪所得之物，併依刑法第38條第1 項第3 款規定宣告
    沒收等。認事用法均無不當，量刑亦均稱妥適，應予維持，
    並除就第一審判決書事實欄三第三行所載「由『丙○○』將
    綽號『小馬』、『阿呆』之人所交付之手機持至臺北縣蘆洲
    市○○路之「越南小吃店」內交給甲○○前後計三次」等文
    ，其中「丙○○」應更正為「乙○○」外，其餘均引用第一
    審判決所記載之事實、證據及理由（如附件）。
二、上訴應予駁回之理由：
(一)檢察官就被告丙○○提起上訴部分
  (1)就竊盜部分之上訴意旨略以：被告丙○○於本件原審判決前
    ，意圖為自己不法之所有，基於恃竊盜為生之犯意，自94年
    1 月11日10時30分起至94年2 月28日止，以徒手或攜帶客觀
    上足供兇器使用之Ｔ字型起子乙把，破壞機車置物箱之方式
    ，連續竊取被害人之財物；復連續以上開竊得信用卡插入並
    輸入預借現金密碼之不正方法，由自動付款設備詐得被害人
    之財物等，與本件之犯罪時間緊接，構成要件相同，為連續
    犯，且為本案起訴效力所及，原審未及審判，難認允當，請
    求撤銷原判決等語。
  (2)惟按，連續犯之所謂出於概括犯意，必須其多次犯罪行為自
    始均在一個預定犯罪計劃以內，出於主觀上始終同一犯意之
    進行，若中途另有新犯意發生，縱所犯為同一罪名，究非連
    續其初發的意思，即不能成立連續犯（最高法院70年台上字
    第6296號判例參酌）。查被告於本案犯罪之時間為92年6 月
    1 日至92年8 月15日，而檢察官上開上訴意旨所載被告犯罪
    時間則為94年1 月11日至94年2 月28日，已相隔一年六月之
    久，難認被告於上開上訴意旨所載犯行與本案係在一個預定
    犯罪計劃以內，出於主觀上始終同一犯意之進行；況被告丙○○於本案查獲後，經臺灣板橋地方法院檢察署檢察官及原
    審羈押長達近七個月，俟93年3 月15日經原審具保停止羈押
    後，始為上開上訴意旨所載之犯行，益徵被告丙○○係另行
    起意。則依上開判例意旨，被告就上開上訴意旨之犯行，與
    本案行為非具有連續犯之關係至明。從而，檢察官上開上訴
    意旨謂原審未及審理云云，尚有未洽，應予駁回。而臺灣板
    橋地方法院檢察署檢察官以上開同一意旨移送併辦之94年度
    偵字第6201號、第6202號、第6203號偵查案件，與本案無裁
    判上一罪之關係，且未據起訴，本院自難併予審理，應退回
    該署檢察官依法另行偵辦，附此敘明。
  (3)至檢察官就原審判決被告丙○○無罪部分（即被訴常業寄藏
    贓物暨牙保贓物罪部分），並未具體指出原判決有何不當之
    處，空言上訴殊屬無據。
  (4)綜上，檢察官上訴核無理由，應予駁回。
(二)被告甲○○提起上訴部分：
  (1)上訴意旨略以：被告甲○○自越南嫁到臺灣，其配偶經商多
    年頗有積蓄，生活穩定不虞匱乏，且其配偶每月亦給被告數
    萬元生活費用，被告實缺乏與他人共謀牙保贓物圖利之犯罪
    動機。再，被告係於偶然機會下在越南小吃店結識乙○○，
    被告基於同鄉之情誼，偶而幫乙○○郵寄物品予其越南家人
    ，乙○○為表感激，遂贈送被告手機、化妝品等物品，是檢
    察官主張手機、化妝品係牙保贓物之不法利益，誠非事實，
    原審就此疏而未查，亦有不當。且證人乙○○本身並不知交
    與被告轉賣之手機為贓物，於原審更明白供述：被告不知手
    機來源，不知道是贓物等語，則被告主觀上既不知所轉交之
    手機為贓物，如何牙保？被告主觀上以為乙○○從事何工作
    ，與乙○○實際從事何工作本屬兩回事。況被告於偵查中供
    述「乙○○說他在做麵包」，與乙○○於警詢中所述相符。
    復者，被告記載三紙手機清單，係因受人之託欲對乙○○交
    待而製作，且因被告未與他人共謀不法犯罪，故主動向員警
    提出該三紙清單。被告來自窮鄉僻壤知識水平與經濟發展均
    遠落後我國的越南，其思慮方式、教育程度皆與我國「一般
    國民」相去甚遠，原審率以我國一般國民標準強加諸於被告
    ，顯失之偏頗，為此請求撤銷原判決云云。
  (2)惟查，被告甲○○轉交同案被告乙○○行動電話予畢美玉時
    ，猶知在紙條上詳載其明細，足見其並非毫無知識之人，且
    被告甲○○既係與本國人結婚，就乙○○向其詢問行動電話
    如何出賣乙事，亦非不得徵詢其配偶意見，然其卻捨此而不
    為，反以違於常理之方式，多次代乙○○轉售行動電話予畢
    美玉，則謂其對於乙○○所交付行動電話不知為贓物乙節，
    洵難置信，是被告徒以其來自越南，不能以本國國民標準等
    同視之云云，自非可採。至被告於本案案發時是否主動交出
    行動電話清單及乙○○另外交付之手機，均屬被告犯後態度
    之問題，要無從依此即謂被告甲○○對乙○○所交付行動電
    話並無贓物之認識。至同案被告乙○○於原審證稱被告甲○○不知行動電話之來源云云，係屬迴護之詞，不足採信乙節
    ，業經原審詳論無訛，被告上訴意旨猶依乙○○之供述指摘
    原判決不當，亦嫌無據。被告於本院審理中聲請傳喚同案被
    告乙○○，本院認其前於原審業已供證在卷，亦無重複傳喚
    之必要，附此敘明。綜上，被告甲○○上開上訴意旨均無理
    由，應予駁回。
(三)至被告丙○○雖具狀聲明上訴，但未提出上訴理由，亦未於
    本院準備程序及審判程序中到庭陳述，其空言指摘原判決不
    當，亦無理由，應併予駁回。
三、被告丙○○經合法傳喚，無正當理由不到庭，爰不待其陳述
    逕行判決。
據上論結，應依刑事訴訟法第373 條、第368 條、第371 條，判
決如主文。
本案經檢察官呂光華到庭執行職務。
中　　華　　民　　國　　94　　年　　9 　　月　　13　　日
　　　　　　　　　刑事第二十庭審判長法　官　陳貽男
　　　　　　　　　　　　　　　　　  法　官  高明哲
　　　　　　　　　　　　　　　　　  法　官  許仕楓
以上正本證明與原本無異。
被告丙○○部分：如不服本判決，應於收受送達後10日內向本院
提出上訴書狀，其未敘述上訴之理由者，並得於提起上訴後10日
內向本院補提理由書狀（均須按他造當事人之人數附繕本）。
被告甲○○部分：不得上訴。
                                    書記官　劉貞達
中　　華　　民　　國　　94　　年　　9 　　月　　16　　日
附錄本案論罪科刑法條全文
刑法第322條：
以犯竊盜罪為常業者，處一年以上七年以下有期徒刑。
刑法第349條：
收受贓物者，處三年以下有期徒刑、拘役或五百元以下罰金。
搬運、寄藏、故買贓物或為牙保者，處五年以下有期徒刑、拘役
或科或併科一千元以下罰金。
因贓物變得之財物，以贓物論。
